【裁判字號】    92,聲再,117
【裁判日期】    920731
【裁判案由】    聲請再審
【裁判全文】
臺灣高等法院刑事裁定                            九十二年度聲再字第一一七號
    再審聲請人
    即受判決人  甲○○
右列聲請人因聲請再審案件，對於本院九十一年年度上易字第三三四五號，中華民國
九十二年三月五日第二審確定判決（臺灣桃園地方法院八十九年度易字第一二七七號
，起訴案號：臺灣桃園地方法院檢察署八十九年度偵字第一一八七號），聲請再審，
本院裁定如左：
    主  文
再審之聲請駁回。
    理  由
一、聲請意旨略以：聲請人即受判決人甲○○發現本院九十一年度上易字第三三四五
    號第二審確定判決，有就足生影響於判決之重要證據漏未審酌，為聲請人即受判
    決人之利益，於法定期問內，依刑事訴訟法第四百二十一條規定聲請再審。
  (一)、聲請人即受判決人甲○○之配偶甘琇琴確實罹患胰臟癌合併視力模糊，有聖馬
      爾定醫院之診斷證明書可稽；依聖馬爾定醫院九十年九月十二日，九０醫字第
      一O一七號函覆原審法院表示：「該員（指甘秀琴）因居住離本院較遠，而嚴
      重不適或營養不良時，會就近到診所注射營養點滴或控制症狀之藥物，此為不
      得已為之。又該員所患之疾病為【末期胰臟癌】，而貴院（指原審法院）所附
      上之注射藥物清單，大部分為營養劑，或一般點滴用藥，偶有止咳或消炎藥，
      均非作用強烈或麻醉止痛等管制藥品，應為治療症狀所必須」等情，為重要之
      證據，原審判決，非但隻字未提，且將之排除不採，更未敘明不採之理由。
  (二)、再者聖馬爾定院醫師黃安平確曾開具處方箋一紙予甘琇琴，有該處方箋為證，
      依該處方箋上所示第一項FFP係指含有鐵劑之成份，該醫師明顯認為可用鐵劑
      ，惟原審判決卻採用成大醫院函覆鐵劑注射後對甘琇琴疾病有惡化之虞，而認
      該鐵劑並非用於甘琇琴身上，核與事實不符。蓋每一位醫師對於病患用藥之判
      斷不盡相同，而成大醫院係以甘琇琴八十六年間罹患血色素沈著病為判斷之依
      據，但甘琇琴於案發前後，確係罹患胰臟癌，二者病情不同，成大醫院之函覆
      與甘琇琴現今實際病情不符，故其函覆情節，顯不得採為論據。此部分原審判
      決卻以胰臟癌之用藥去比對血色素沈著病之用藥，而認被告所辯不足採，實有
      可議。
  (三)、德安診所吳定家醫師確實於八十八年十月二十八日開具處方箋四張予甘琇琴，
      而該處方箋上之用藥，與第一審法院九十年七月四日勘驗筆錄所載之藥品完全
      相同。原審判決未詳察吳定家醫師確否開具該等藥品，而卻拘泥上開處方箋係
      調劑處方箋，非交付調劑處方箋之形式，認顯非醫師囑咐甘琇琴自行購買，而
      不予採信，顯然對該重要證據漏未審酌其實質是否確係醫師所用，而有未洽。
  (四)、按八十九年一月十三日下午五時，案發現場有一名男子為甘蔡汶量血壓，而另
      為甘蔡汶施打點滴針劑者則係一穿紅色外套之女子所為，但該二人分別為蔡汶
      量血壓、施打點滴針劑行為，均係該不詳姓名之二人所為與被告無涉。惟原審
      判決卻認係被告甲○○為甘蔡汶打針，但據甘蔡汶於警訊中稱係一男子為其量
      血壓，而在現場穿紅外套的女子為其打針，到底被告吳作孚係男性，因而在是
      ？牽涉犯罪事實，有釐清之必要。而原審卻以現場除證人鄭含少係穿紅色外套
      ，且非前去就診之患者，而又證稱伊當天人在三樓，不會幫別人打針云云，即
      以二選一之排除方式，認既非鄭含少所為，即為被告所為，如此重要證據，原
      審漏未審酌。又第一審以證人林徐美子於警訊中陳稱被告為其量血壓云云，惟
      遍查林徐美子之警訊筆錄，並無供稱被告為其量血壓，而係許順泰為其量血壓
      ，被告於原審審理時明白提出，然原審判決未予查明，就該林徐美子是否供稱
      被告為其量血壓之重要證據隻字未提，予以疏略，未予審酌，顯有未當。
二、按刑事訴訟法第四百二十一條所定該項證據須「足生影響於判決」，自係指就該
    證據之形式觀察，毋須經調查程序，已顯然可認為足以動搖原確定之判決而言，
    又「重要證據漏未審酌」係第二審判決前已發現提出之證據，未予審酌，復未於
    判決理由內敘明其捨棄之理由，而漏未審酌之證據而言，且必須該證據確為真實
    ，且足以據以認定受判決人應受無罪、免訴或輕於原審所認定之罪名，始允相當
    。
三、經查：
  (一)、上開聲請意旨所述之(一)、(二)、(三)、部分：本院九十一年度上易字第三三四五號
      確定判決理由欄第二段之(三)、(四)部分，即該判決第七頁第五行後段至第十一行
      前段與第八頁第二行至第八行前段，已分別載明『聖馬爾定醫院函雖另指稱：
      據訴甘琇琴因居住離本院較遠，在嚴重不適或營養不良時，會就近到診所注射
      「營養點滴」或「控制病症之藥物」，此為不得已為之。而原審所附之注射藥
      物清單，大部分為營養劑或一般點滴用藥，偶有止咳或消炎藥，均非作用強烈
      或麻醉止痛等管制藥品，應為治療病症所必須云云，然此核與附件所示藥品並
      非僅係營養劑、止咳或消炎藥，而係適用多樣病症之各式藥劑不符』、『被告
      提出德安診所所出具患者甘琇琴之處方箋六張【證三、四、五、六】及聖馬爾
      定醫院醫師開具之便條紙乙紙【聲證二】（見原審卷(二)，第一０八至一一一頁
      、第一二五至一二六頁、第一二七頁），以明其確依處方箋用藥，然上開處方
      箋均係調劑處方箋，非「交付調劑」處方箋，顯非醫師囑咐甘琇琴自行購買藥
      劑，自與本案無關。另依便條紙所載，既非醫師法第十三條所規定處方箋之格
      式，且其所載藥品亦均未在附件所示之列，亦非可資為被告有利之認定』，是
      本院上開確定判決既於理由欄中詳述該有利被告即聲請人之證據為何捨棄不採
      之理由，則非屬漏未審酌。
  (二)、至於聲請人甲○○提出其配偶經財團法人天主教聖馬爾定醫院診斷患有胰臟癌
      之診斷證明書一事（即聲證一），因該診斷證明書為影本，其真實性尚有存疑
      ，縱該文書為真，然由該診斷證明書之診療日期欄觀之，其診療日期為九十年
      七月十二日，但本件聲請人為警查獲時間為八十九年一月十三日晚上六時十分
      許，故該文書僅能證明聲請人之配偶於九十年七月十二日經該院診斷結果罹患
      有胰臟癌，尚不能證明聲請人於為警查獲前患有胰臟癌之病，雖該診斷證明書
      之醫囑欄內載有『病人患上列之疾病，並接受手術治療（成大）．．．』等字
      樣，然本院前揭確定判決理由欄第二段之(三)，即第六頁第十一行至十八行，已
      載明『成大醫院亦函覆稱：．．．病患曾於本院外科住院二次（八十六年六月
      二十三日至八十六年六月二十八日、八十六年八月二十八日至八十六年九月二
      十一日），沒有檢驗出任何癌症疾病，．．』，故聲請人提出前開診斷證明書
      並不符合刑事訴訟法第四百二十一條規定之要件。
  (三)、上開聲請意旨(四)部分：對於證人蔡甘汶之證言一事，本院前開確定判決理由欄
      第二段之(二)、即該判決第四頁第九行至十四行，載明『證人甘蔡汶於現場施打
      點滴針劑及當時現場之情形，已經檢察官指示桃園縣衛生局人員游喬羽、張詩
      苑拍照存證（見原審卷(二)，第七三頁），並有該現場照片及甘蔡汶施打點滴針
      劑之照片附卷可稽（見偵字第一一八七號偵查卷第二五至三五頁；原審卷(二)，
      第十九頁）。且證人陳鴻鈞於原審訊問時亦結證稱：該照片中施打點滴針劑之
      人確為證人甘蔡汶（見原審卷(二)，第三０至三一頁），堪認於查獲現場施打點
      滴針劑之人確為甘蔡汶無誤，是證人甘蔡汶於如此顯明之際，猶於偵、審中執
      言否認，無非迴護被告之詞，不足採信』，即已敘明不採證人之證言作為有利
      被告之認定。何況證據之取捨，本屬法院依其職權而為判斷，且審酌該證據之
      結果，是否符合經驗法則或論理法則，要屬證據證明力之問題，核係法官自由
      心證形成之範疇，於案件確定後，縱認有不當，則屬得否認為判決違背法令而
      提起非常上訴之問題，尚無逕行聲請再審之餘地。至於聲請人稱本院前開確定
      判決採用林徐美子之證言作為不利之認定，然本院細觀該確定判決，查無採用
      該證人之證言作為不利被告之認定；再者，縱前開確定判決漏未審酌該有利證
      人林徐美子之證言，然該證人之證言，非屬自形式觀察，毋須經調查程序，已
      顯然可認為足以動搖原確定之判決而言，是上開聲請意旨(四)、部分，自與刑事
      訴訟法第四百二十一條規定之要件不符。
四、綜上所述，本件聲請人所舉聲請再審之理由，核與前開刑事訴訟法第四百二十一
    條關定之要件不符合，認其提起再審並無理由，爰依同法第四百三十四條第一項
    ，裁定如主文。
中      華      民      國    九十二    年      七      月    三十一    日
                              臺灣高等法院刑事第二十三庭
                                  審判長法  官  黃  瑞  華
                                        法  官  宋      祺
                                        法  官  陳  坤  地
右正本證明與原本無異。
不得抗告。
                                        書記官  陳  建  邦
中      華      民      國    九十二    年      八      月      一      日


司法院資訊處製作；財團法人民間司法改革基金會備份。
